【裁判字號】    99,訴,2819
【裁判日期】    991224
【裁判案由】    毒品危害防制條例等
【裁判全文】
臺灣臺中地方法院刑事判決              99年度訴字第2819號
公  訴  人  臺灣臺中地方法院檢察署檢察官
被      告  歐元豪
指定辯護人  本院公設辯護人陳秋靜
上列被告因違反毒品危害防制條例等案件，經檢察官提起公訴（
99年度偵字第19969、20561號），本院判決如下：
    主    文
歐元豪犯如附表編號一至五號所示之罪，均累犯，各處如附表編
號一至五號所示之刑，從刑各如附表編號一至五號所載。應執行
有期徒刑玖年拾月；未扣案之販賣第一級毒品所得之財物共計新
臺幣仟元沒收，如全部或一部不能沒收時，以其財產抵償之；
未扣案之販賣第二級毒品所得之財物新臺幣貳仟元沒收，如全部
或一部不能沒收時，以其財產抵償之；扣案之NOKIA廠牌黑色行
動電話機具壹支（序號為000000000000000號）沒收之；未扣案
之行動電話門號0000000000號SIM卡壹枚沒收之，如全部或一部
不能沒收時，追徵其價額。
    犯罪事實
一、歐元豪（綽號「蘆筍」）曾於民國98年間，因詐欺案件，經
    本院以98年度中簡字第40號簡易判決判處有期徒刑4月確定
    ，甫於99年2月15日執行完畢；詎猶不知悔改，為下列犯行
    ：
（一）歐元豪明知海洛因係毒品危害防制條例第2條第2項第1款
      所定之第一級毒品，不得非法持有、販賣，竟基於販賣第
      一級毒品海洛因營利之犯意，以其所有置入行動電話門號
      0000000000號SIM卡之NOKIA廠牌黑色行動電話機具1支（
      序號為000000000000000號）作為與有意購買毒品者之聯
      絡工具，於99年7月20日11時33分及11時59分許，由楊
      峪豪以行動電話門號0000000000號電話撥打歐元豪持用之
      上開行動電話，相約在址設臺中市○○區○○路191號楊
      峪豪所經營之「全鑫寢具店」1樓店內交易；俟同日12、
      13時許，歐元豪到達後，即由楊峪豪交付歐元豪新臺幣（
      下同）2千元，歐元豪再將數量不詳之2小包第一級毒品海
      洛因販售予楊峪豪而牟利。又於99年7月29日凌晨1時1
      分許，由劉翊葶以行動電話門號0000000000號電話撥打歐
      元豪持用之上開行動電話，告知歐元豪其已在歐元豪位於
      臺中縣大里市○○○街24巷9號住處外等候交易，2人旋即
      碰面，並由劉翊葶交付歐元豪1千元後，歐元豪再將數量
      不詳之1小包第一級毒品海洛因販售予劉翊葶而牟利。
（二）歐元豪另行基於轉讓第一級毒品海洛因之犯意，於99年7
      月15日下午6時許，因劉翊葶前往其上址住處詢問有無第
      一級毒品海洛因可無償轉讓施用，經歐元豪應允後，劉翊
      葶隨即出外購買注射針筒返回歐元豪住處，由歐元豪將數
      量不詳但淨重未超過5公克以上之第一級毒品海洛因摻水
      置入注射針筒後，無償轉讓予劉翊葶以注入體內之方式施
      用完畢。
（三）歐元豪明知甲基安非他命係毒品危害防制條例第2條第2項
      第2款所列之第二級毒品，依法不得持有、販賣，竟另行
      起意，意圖營利，基於販賣第二級毒品甲基安非他命之犯
      意，於99年7月18日10時58分許，由劉明宏以其持用之門
      號0000000000號行動電話發送內容為：「筍仔我阿宏有事
      請教麻煩回我一下」之簡訊1則予歐元豪持用之上開行動
      電話後，歐元豪隨後於同日12時15分、13時29分及13時37
      分許，接續以其持用之上開行動電話撥打劉明宏所持用之
      前開行動電話，2人並相約在臺中縣大里市○里路之某7-1
      1便利商店前碰面；俟至同日14時許，2人在前開7-11便利
      商店前碰面後，劉明宏始向歐元豪表示欲向其購買2千元
      之第二級毒品甲基安非他命，並交付歐元豪2千元，歐元
      豪囑咐劉明宏留在該處等待後，旋即離去向姓名年籍不詳
      之成年人購買數量不詳之甲基安非他命後，約隔半小時再
      返回上開7-11便利商店前，將數量不詳之第二級毒品甲基
      安非他命販售予劉明宏而牟利。
（四）歐元豪明知甲基安非他命復為行政院衛生署公告禁止使用
      之禁藥，不得轉讓，竟另行基於轉讓之犯意，於99年7月
      初某日下午2、3時許，在臺中縣大里市○里路○○○○路
      附近，因巧遇劉明宏，且經劉明宏向其請求無償轉讓少許
      甲基安非他命供施用，歐元豪遂將數量不詳但淨重未超過
      10公克之甲基安非他命無償轉讓予劉明宏以供其施用。
二、案經臺中縣警察局移送臺灣臺中地方法院檢察署檢察官偵查
    起訴。
    理    由
壹、證據能力之說明：
一、供述證據之證據能力部分：
（一）按被告以外之人，於審判外之言詞或書面陳述，除法律有
      規定者外，不得作為證據，刑事訴訟法第159條第1項定有
      明文，而所謂法律有規定者，即包括同法第159條之1至之
      5所規定傳聞證據具有證據能力之例外情形。故如欲採被
      告以外之人於審判外之言詞，即如警詢或檢察官偵查中之
      言詞為證據時，必須符合法律所規定之例外情形，方得認
      其審判外之陳述有證據能力（最高法院94年度台上字第94
      8號判決可資參照）。經查，本件證人劉明宏之警詢筆錄
      及證人劉翊葶關於證述被告轉讓第一級毒品海洛因部分之
      警詢筆錄，均屬審判外之陳述，且與刑事訴訟法得例外取
      得證據能力之規定不符，依刑事訴訟法第159條第1項規定
      ，該項證據方法應予排除，不得作為本案證明被告有罪之
      證據，但得作為彈劾證人其他證詞之依據。
（二）按被告以外之人於審判外之言詞或書面陳述，除法律有規
      定者外，不得作為證據，刑事訴訟法第159條第1項固定有
      明文，惟被告以外之人於審判外之陳述，雖不符合同法第
      159條之1至第159條之4規定，但經當事人於審判程序同意
      作為證據，法院審酌該言詞陳述或書面陳述作成時之情況
      ，認為適當者，亦得為證據，當事人、代理人或辯護人於
      法院調查證據時，知有第159條第1項不得為證據之情形，
      而未於言詞辯論終結前聲明異議者，視為有前項之同意，
      此觀同法第159條之5規定即明。查本案除證人劉明宏之警
      詢筆錄及證人劉翊葶關於證述被告轉讓第一級毒品海洛因
      部分之警詢筆錄外，其餘被告以外之人於審判外之陳述，
      皆屬傳聞證據，惟公訴人、被告及其指定辯護人雖知上開
      證據資料為傳聞證據，仍於本院審判期日中對各該證據資
      料均表示無意見而不予爭執，且迄至言詞辯論終結前亦未
      再聲明異議，本院審酌上開證據資料製作時之情況尚無違
      法不當等瑕疵，且與本案具有關連性，認為以之作為證據
      應屬適當，揆諸前開規定，爰逕依刑事訴訟法第159條之5
      規定，認前揭證據資料均具有證據能力。
二、非供述證據之證據能力部分：
（一）通訊監察譯文之證據能力部分：
      按偵查犯罪機關依法定程序監聽之錄音，係以監聽之錄音
      帶為其調查犯罪所得之證據，司法警察依據監聽錄音結果
      予以翻譯而製作之通訊監察譯文，乃該監聽錄音帶內容之
      顯示，此為學理上所稱之「派生證據」，屬於文書證據之
      一種。於被告或訴訟關係人對其譯文之真實性發生爭執或
      有所懷疑時，法院固應依刑事訴訟法第165條之1第2項之
      規定，勘驗該監聽錄音帶以踐行調查證據之程序，俾確認
      該錄音聲音是否為通訊者本人及其內容與通訊監察譯文之
      記載是否相符，或傳喚該通訊者為證據調查。倘被告或訴
      訟關係人對該通訊監察譯文之真實性並不爭執，即無勘驗
      辨認其錄音聲音之調查必要性，法院於審判期日如已踐行
      提示通訊監察譯文供當事人辨認或告以要旨，使其表示意
      見等程序並為辯論者，其所為之訴訟程序即無不合。最高
      法院98年度台上字第2016號刑事判決意旨可資參照。本案
      卷附被告所使用之門號0000000000號行動電話通訊監察譯
      文，係員警依本院99年度聲監字第1110號及99年度聲監續
      字第1112號通訊監察書所為合法監聽，再根據錄音結果予
      以翻譯製作而成，有本院核發之上開通訊監察書在卷可憑
      ，且經本院審理時踐行提示並告以要旨之程序，公訴人、
      被告及其指定辯護人均無意見，本院亦未發現有以非法方
      式取得或製作通訊監察譯文之事證，參照上開說明，本案
      之通訊監察譯文自有證據能力。
（二）其他證據之證據能力部分：
      本件判決基礎之下列各項非供述證據部分即扣案之NOKIA
      廠牌黑色行動電話機具1支（序號為000000000000000號）
      ，公訴人、被告及其指定辯護人於言詞辯論終結前對於該
      證據，並未陳明其取得程序有不合法之情形，其等對於該
      非供述證據之證據能力亦無爭執，本院亦未發現該非供述
      證據有以非法方式取得之情形，是該行動電話機具應係以
      合法程序取得，亦有證據能力，合先敘明。
貳、實體部分：
一、認定犯罪事實所憑之證據及理由：
（一）被告販賣第一級毒品海洛因予證人楊峪豪、劉翊葶部分：
      查被告販賣第一級毒品海洛因予證人楊峪豪、劉翊葶之犯
      罪事實（即如犯罪事實欄一(一)所示），業據被告於警詢、
      偵查中及本院審理時均坦承不諱，且經證人楊峪豪、劉翊
      葶於警詢、偵查中證述屬實，且有被告所持用行動電話門
      號0000000000號與證人楊峪豪所持用之行動電話門號0000
      000000號，及與證人劉翊葶所持用之行動電話門號000000
      0000號之通訊監察譯文、本院99年度聲監字第1110號及99
      年度聲監續字第1112號通訊監察書、證人楊峪豪所持用之
      行動電話門號0000000000號之通聯紀錄表及已播、已接電
      話各10通之翻拍照片，暨證人劉翊葶之詮昕科技股份有限
      公司濫用藥物尿液檢驗報告影本1份附卷可稽，並有被告
      所有原置入行動電話門號0000000000號SIM卡之NOKIA廠牌
      黑色行動電話機具1支（序號為000000000000000號）扣案
      可資佐證，足見被告上開自白販賣第一級毒品海洛因予證
      人楊峪豪、劉翊葶之犯行應與事實相符，而堪採信。至證
      人劉翊葶雖於99年11月19日本院審理時結證稱：伊從來沒
      有向被告買過毒品云云；惟查，證人劉翊葶既已於警詢及
      偵查中均證述：98年7月29日1時1分伊與被告間的通話內
      容是伊要向被告購買毒品，是交易海洛因毒品1千元，被
      告本人親自跟伊交易的，交易地點是在被告住處外面等語
      明確，且被告自警詢、偵查、迄本院審理時亦均坦承有販
      賣第一級毒品海洛因予證人劉翊葶，是證人劉翊葶前開否
      認有向被告購買第一級毒品海洛因之證詞，應係臨訟迴護
      被告之詞，洵無足採，附此敘明。
（二）被告轉讓第一級毒品海洛因予證人劉翊葶部分：
      訊據被告固坦承前述販賣第一級毒品海洛因予證人劉翊葶
      之犯行，惟矢口否認有無償轉讓第一級毒品海洛因予證人
      劉翊葶之犯行，惟查：證人劉翊葶於99年8月26日檢察官
      偵訊時結證稱：「（問：《提示00 00-000000與0000-0
      00000於99年7月15日之雙向通聯》有無印象？）當天是『
      蘆筍』打電話問我有無在施用毒品，我說有，我下班後，
      就到他大里市○○○街住處找他，他就拿海洛因請我施用
      ，他並沒有跟我收錢。」等語（詳臺灣臺中地方法院檢察
      署99年度偵字第19969號偵查卷第176頁），且於99年11月
      19日本院審理時亦結證稱：「（檢察官問：《提示警卷Ｐ
      46通訊監察譯文》99年7月15日上午8時23分你是否使用你
      的電話撥打0000000000號的使用人，通話內容為何，對象
      何人？）對象是歐元豪，通話內容是在說我要過去他那邊
      ，他拿海洛因請我施用，他因為沒有機車他要麻煩我載他
      去醫院喝美沙東。（檢察官問：你在通話中說晚上再過去
      找你，這是什麼意思？）那時候我在上班，我本來是單純
      要去找歐元豪而已，我到時我問他是否有在施用海洛因，
      如果有海洛因看可否請我施用。（檢察官問：這通電話中
      歐元豪說『喔，晚上過來找我，喔，難道還有在』，這是
      什麼意思？）這是歐元豪是不是還有在玩海洛因。（檢察
      官問：你後面接著回答『加減』，是否就是有在施用之意
      ？）是的。（檢察官問：後來當天你幾點下班，下班之後
      隔了多久與歐元豪碰面，歐元豪才拿海洛因給你？）是當
      天晚上，幾點我忘記了，通常我都5、6點吃晚餐，但是我
      真的不記得當天我是幾點過去找歐元豪，我只記得我回家
      的時間是6、7點了，可能是晚上6點多我拿到海洛因的。
      （檢察官問：你剛剛為何說你從來沒有向歐元豪拿過海洛
      因？）我的意思是說我沒有向歐元豪購買過，但是他確實
      有請我施用過海洛因。（檢察官問：你剛剛說歐元豪請你
      施用的海洛因數量？）約1個針筒裡面的份量，是我去買
      針筒，歐元豪放海洛因在針筒裡面，我是在歐元豪的住處
      施打1個針筒的海洛因。」等語明確（詳本院卷99年11月
      19日審判筆錄第6至8頁）；證人劉翊葶於偵訊及本院審理
      時證述之情節均大致相符，並堅詞指認轉讓第一級毒品海
      洛因予伊之綽號「蘆筍」之人即是被告歐元豪；且證人劉
      翊葶於偵查中已結證稱其與被告間並無任何仇恨或金錢糾
      紛，也非他人教唆陳述上情，是證人劉翊葶既與被告無何
      仇怨或債務糾紛，當無設詞誣陷被告之理。況依證人劉翊
      葶前開於本院審理時之證述內容以觀，證人劉翊葶為迴護
      被告免於販賣第一級毒品海洛因之刑責，猶矢口否認有向
      被告購買第一級毒品海洛因，足認證人劉翊葶前開證述被
      告有無償轉讓少許第一級毒品海洛因予其加水摻入注射針
      筒內施打使用等情，應非誣陷被告之詞，堪認與事實相符
      而足採信。
（三）被告販賣及轉讓第二級毒品甲基安非他命予證人劉明宏部
      分：
      訊據被告固坦承認識證人劉明宏，惟矢口否認有何販賣及
      轉讓第二級毒品甲基安非他命予證人劉明宏之犯行，辯稱
      ：99年7月初伊在中投公路與劉明宏碰面那次，是伊用2千
      元向劉明宏購買海洛因，此部分事實有證人冀靖宇可以到
      庭作證，因為當天是伊騎機車搭載證人冀靖宇一起到中投
      公路向劉明宏購買2千元的海洛因；而99年7月18日那次與
      劉明宏在7-11便利商店前碰面，是朋友賴志廣開車載伊過
      去的，當時伊坐在副駕駛座上，伊拿甲基安非他命和劉明
      宏換海洛因，伊從來都沒有跟劉明宏交易過甲基安非他命
      ，也沒有無償轉讓甲基安非他命給劉明宏云云。經查：
  １、證人劉明宏於99年8月26日檢察官偵訊時結證稱：「（問
      ：安非他命跟何人買？）歐元豪，我是指證口卡後才知道
      他的名字是歐元豪，我原本只知道他的綽號『蘆筍』。我
      是97年間勒戒時認識歐元豪的。（問：何時開始跟歐元豪
      買安非他命？）99年7月間開始。（問：你的電話？）000
      0000000。我買毒品之前都會先用這支電話跟他約地點，
      他的電話是0929開頭，我跟他買成功過1次安非他命，有
      1次沒有成功，l次是他請我施用的，並沒有跟我收錢。他
      請我施用安非他命的時間是在99年7月初，地點是在大里
      路與中投公路下方，我遇到他，我問他有無再施用毒品，
      他說有，之後他就拿1小包安非他命請我施用，沒有跟我
      收錢，我就向他留電話。之後在99年7月10幾日有跟他買
      1次。（問：《提示99年7月18日0000-000000與0000-0000
      00之通聯譯文》有無印象？）這是我與歐元豪的對話，第
      一通是我電話給他，他沒有接，所以我就傳簡訊給他，他
      有回我，我們就約在大里市○里路的7-11見面，我就當場
      跟他買了2000元的安非他命。」等語（詳臺灣臺中地方法
      院檢察署99年度偵字第19969號偵查卷第127頁），且於99
      年12月10日本院審理時亦結證稱：伊都叫被告「蘆筍」，
      之前伊都是打電話約被告出來後，直接當面跟被告詢問有
      無甲基安非他命，有一次交易成功的地點是在東里路的7-
      11前，伊將1千元拿給被告後，約半個鐘頭之後，被告就
      自己一個人拿2千元量的甲基安非他命來給伊；另伊與被
      告有2次在中投公路碰面，第1次是剛好在那邊遇到被告，
      第2次則是伊約被告在該處碰面，第1次是在99年7月初某
      日下午2、3時許，與被告在中投公路碰面後打招呼互留電
      話，伊當時有向被告要甲基安非他命，被告也有將價值50
      0元或1000元量的甲基安非他命免費送給伊，因此才互留
      電話的等語（詳本院卷99年12月10日審判筆錄第12至15頁
      ），另證人劉明宏經檢察官及指定辯護人交互詰問完畢後
      ，與被告當庭對質時，其亦結證稱：「（被告問：今年7
      月初的時候在中投公路見面我有拿第二級毒品甲基安非他
      命給你？）有吧，我有跟你講過那個阿。（被告問：我有
      拿東西給你？）好像有吧。（被告問：7月18日那天我在
      7－11跟你見面，那天我有拿2千元的安非他命賣給你？）
      對啊。（被告問：我有跟你收錢？）我先拿錢給你，你說
      叫我等一下。」、「（被告問：你確定你那天有跟我買第
      二級毒品甲基安非他命也有拿錢給我？）對啊。」等語（
      詳本院卷99年12月10日審判筆錄第17至18頁），是證人劉
      明宏於偵查中及本院審理時關於被告有販賣及無償轉讓甲
      基安非他命予其之犯罪事實，前後證述均大致相符，實堪
      採信；至證人劉明宏雖於本院審理時就其與被告該次交易
      甲基安非他命成功之金額證稱係交付被告「1千元」，而
      非「2千元」，惟證人劉明宏於警詢及偵查中均明確證述
      其係向被告購買2千元之甲基安非他命，且從未提及「僅
      交付被告1千元」云云，況被告既係自證人劉明宏處取得
      現金後，隔約半小時始返回交易地點交付甲基安非他命予
      證人劉明宏，則被告應係持證人劉明宏所交付之現金至他
      處向他人購買甲基安非他命無誤，又倘證人劉明宏所證述
      被告交付之甲基安非他命係價值「2千元」之份量，則被
      告豈不需自行倒貼不足之款項，且徒勞而無所獲？是證人
      劉明宏此部分之證述核與常情不符，且其欲以被告販賣甲
      基安非他命予伊而並未牟利，意圖脫免被告販賣甲基安非
      他命之刑責實昭然若揭。
  ２、被告雖辯稱：99年7月初在中投公路與劉明宏碰面那次，
      是伊騎機車搭載證人冀靖宇一起到中投公路向劉明宏購買
      2千元的海洛因云云，惟證人冀靖宇於99年12月10日本院
      審理時結證稱：伊只有1次在下午2點多，由被告騎乘機車
      載伊一起去臺中市○○○街向別人買過6千元的毒品海洛
      因，伊沒有看過在庭之證人劉明宏，也沒有在去中投公路
      找被告時看過證人劉明宏等語（詳本院卷99年12月10日審
      判筆錄第6至10頁），核與被告之辯詞並不相符；另被告
      雖以伊與證人劉明宏於99年7月18日在7-11便利商店前碰
      面，伊是坐在車內副駕駛座上拿甲基安非他命和證人劉明
      宏交換海洛因等語置辯，惟證人劉明宏於99年12月10日本
      院審理時則結證稱：「（辯護人問：你去找被告要跟被告
      買第二級毒品甲基安非他命，你們有沒有曾經用毒品互相
      交換？）沒有。」、「（辯護人問：你是不是曾經用海洛
      因跟被告換取安非他命？）沒有過。」、「（被告問：
      那天是不是我用第二級毒品甲基安非他命跟你換取第一級
      毒品海洛因？）我哪裡來的海洛因。」、「（被告問：我
      是不是坐在車上從車窗縫拿壹包第二級毒品甲基安非他命
      給你，你拿壹包第一級毒品海洛因給我，我根本沒有跟你
      收錢？）我哪裡來的海洛因。」等語（詳本院卷99年12月
      10日審判筆錄第15、16、18至19頁），復核與被告前揭辯
      詞不符，是被告上開否認販賣及轉讓第二級毒品甲基安非
      他命予證人劉明宏之辯詞既核與證人冀靖宇及證人劉明宏
      之證詞不符，且亦查無其他積極證據足供佐證，應認係臨
      訟編纂之卸責辯詞，無足憑採。
（四）被告無償轉讓第一級毒品海洛因予證人劉翊葶，暨販賣及
      無償轉讓第二級毒品甲基安非他命予證人劉明宏之犯行，
      其所為否認之辯詞均不足採，已如前述，此外，復有被告
      所持用行動電話門號0000000000號與證人劉明宏所持用之
      行動電話門號0000000000號之通訊監察譯文、本院99年度
      聲監字第1110號及99年度聲監續字第1112號通訊監察書，
      及證人劉明宏之詮昕科技股份有限公司濫用藥物尿液檢驗
      報告影本1份附卷可稽，並有被告所有原置入行動電話門
      號0000000000號SIM卡之NOKIA廠牌黑色行動電話機具1支
      （序號為000000000000000號）扣案足資佐證，是被告關
      於此部分之犯行，事證亦臻明確。
（五）按近年來毒品之濫用，危害國民健康與社會安定日益嚴重
      ，治安機關對於販賣或施用毒品之犯罪行為，無不嚴加查
      緝，各傳播媒體對於政府大力掃毒之決心亦再三報導，已
      使毒品不易取得且物稀價昂，苟被告於有償交付毒品海洛
      因、甲基安非他命予買受人楊峪豪、劉翊葶及劉明宏之交
      易過程中無利可圖，縱屬至愚，亦無甘冒被取締移送法辦
      判處重刑之危險而平白從事上開毒品交易之理。是其販入
      之價格必較其出售之價格為低，而有從中賺取買賣價差牟
      利之意圖及事實，應屬合理認定。又販賣毒品海洛因、甲
      基安非他命係違法行為，非可公然為之，而毒品海洛因、
      甲基安非他命亦無公定價格，係可任意分裝增減分量，且
      每次買賣之價格、數量，亦隨時依雙方之關係深淺、資力
      、需求量、對行情之認知、來源是否充裕、查緝是否嚴緊
      、購買者被查獲時供述購買對象之可能風險之評估等因素
      ，而異其標準，機動調整，非可一概論之。從而販賣之利
      得，除非經行為人詳細供出各次所販賣之毒品之進價及售
      價，且數量俱臻明確外，實難察得其交易實情，然販賣者
      從價差或量差中牟利，方式雖異，惟其販賣行為在意圖營
      利則屬同一。從而，舉凡有償交易，除足以反證其確係另
      基於某種非圖利本意之關係外，通常尚難因無法查悉其精
      確之販入價格，作為是否高價賣出之比較，諉以無營利之
      意思而阻卻販賣犯行之追訴。本案販賣第一級毒品海洛因
      及第二級毒品甲基安非他命之犯行屬重罪，如於買賣之過
      程中無利可圖，被告何必甘冒觸犯刑罰之高度風險幫助他
      人取得毒品？是依一般經驗法則，自堪信被告各次販賣第
      一級毒品海洛因及第二級毒品甲基安非他命時，確有從中
      賺取買賣價差，而有牟利之意圖甚明。本案綜上所述，被
      告前揭販賣及轉讓第一級毒品海洛因、第二級毒品甲基安
      非他命之犯行，事證均臻明確，實堪認定。
二、論罪科刑之說明：
（一）查海洛因、甲基安非他命分屬毒品危害防制條例第2條第2
      項第1、2款所列之第一、二級毒品，核被告所為如犯罪事
      實欄一(一)所示2次販賣海洛因部分，均係犯毒品危害防制
      條例第4條第1項之販賣第一級毒品罪；其所為如犯罪事實
      欄一(二)所示轉讓海洛因部分，係犯同條例第8條第1項之轉
      讓第一級毒品罪；又其所為如犯罪事實欄一(三)所示販賣甲
      基安非他命部分，則係犯同條例第4條第2項之販賣第二級
      毒品罪。又被告販賣、轉讓第一級毒品海洛因及販賣第二
      級毒品甲基安非他命前持有第一級毒品海洛因、第二級毒
      品甲基安非他命之低度行為，應分別為販賣、轉讓第一級
      毒品海洛因、販賣第二級毒品甲基安非他命之高度行為所
      吸收，不另論罪。至被告轉讓予證人劉翊葶之海洛因，已
      經證人劉翊葶以注射針筒施打完畢，致無法查出確切之重
      量，然並無證據證明被告轉讓之海洛因其數量超過淨重5
      公克，是本院認被告該次轉讓之海洛因數量並未超過5公
      克，故無需依據毒品危害防制條例第8條第6項與轉讓持有
      毒品加重其刑之數量標準規定加重其刑，附此敘明。
（二）按甲基安非他命除係毒品危害防制條例第2條第2項第2款
      所規定之第二級毒品外，亦為行政院衛生署公告禁止使用
      之禁藥，不得轉讓，毒品危害防制條例第8條第2項之轉讓
      第二級毒品罪及藥事法第83條第1項之轉讓禁藥罪，同有
      處罰之規定。而依92年7月9日總統令修正公布，自93年1
      月9日施行之毒品危害防制條例第8條第6項規定，轉讓毒
      品達一定數量者，加重其刑至2分之1，其標準由行政院定
      之。若未達加重其刑之標準，該條第2項之轉讓第二級毒
      品罪之法定最重本刑為有期徒刑5年。又參行政院98年11
      月20日修正發布之「轉讓毒品加重其刑之數量標準」第2
      條第1項第2款規定：轉讓第二級毒品達淨重10公克以上者
      ，加重其刑至2分之1；但本件如犯罪事實欄一(四)所示，被
      告轉讓第二級毒品甲基安非他命予證人劉明宏施用之量，
      據證人劉明宏證述係價值500元或1000元之份量，依一般
      毒品之交易行情，該份量應僅能供證人劉明宏施用1、2
      次，其數量非鉅，且並無證據顯示該甲基安非他命之淨重
      在10公克以上，又證人劉明宏復為已滿20歲以上之成年人
      ，故被告轉讓第二級毒品甲基安非他命給證人劉明宏之行
      為，依毒品危害防制條例第8條第2項之規定，其法定最重
      本刑為有期徒刑5年。但93年4月21日修正公布，同年月23
      日施行之藥事法第83條第1項之轉讓禁藥罪，其法定最重
      本刑為有期徒刑7年，與上開毒品危害防制條例第8條第2
      項之規定比較後，藥事法之規定顯為較重之罪。則依法規
      競合，以重法優於輕法之適用法則，被告所犯如犯罪事實
      欄一(四)部分，自應適用較重之後法，論以藥事法第83條第
      1項之轉讓禁藥罪。
（三）被告所犯販賣第一級毒品、轉讓第一級毒品、販賣第二級
      毒品及轉讓甲基安非他命禁藥之犯行，犯意各別，應予分
      論併罰。
（四）被告前於98年間，因詐欺案件，經本院以98年度中簡字第
      40號簡易判決判處有期徒刑4月確定，甫於99年2月15日執
      行完畢等情，有臺灣高等法院被告前案紀錄表及臺灣臺中
      地方法院檢察署刑案資料查註紀錄表在卷可憑，被告前受
      有期徒刑執行完畢，5年內故意再犯本件有期徒刑以上之4
      罪，各為累犯，均應依刑法第47條第1項之規定，除就按
      法定本刑為死刑、無期徒刑部分依法不得加重外，應依法
      加重其刑。
（五）又查被告就如犯罪事實欄一(一)所示之2次販賣第一級毒品
      犯行，在偵查及審判中均自白其犯罪，爰依毒品危害防制
      條例第17條第2項之規定均減輕其刑，就所犯販賣第一級
      毒品罪之法定罰金刑部分並與前揭累犯加重部分先加後減
      之。
（六）第查，按製造、運輸或販賣第一級毒品罪之法定刑為「死
      刑、無期徒刑，得併科新臺幣2千萬元以下罰金。」，然
      販賣第一級毒品之人，其原因動機不一，犯罪情節未必盡
      同，或有大盤毒梟者，亦有中、小盤之分，甚或僅止於吸
      毒者友儕間為求互通有無之有償轉讓者亦有之，其販賣行
      為所造成危害社會之程度自屬有異，法律科處此類犯罪，
      所設之法定最低本刑卻相同，不可謂不重。於此情形，倘
      依其情狀處以較輕之徒刑，即足以懲儆，並可達防衛社會
      之目的者，自非不可依客觀之犯行與主觀之惡性二者加以
      考量其情狀，是否有可憫恕之處，而適用刑法第59條之規
      定酌量減輕其刑，期使個案裁判之量刑，能斟酌至當，符
      合比例原則。本件被告無視國家對於杜絕毒品危害之禁令
      ，竟販賣第一級毒品，行為固屬不當，應予非難，然被告
      僅因一時貪念，致罹重典，相對於長期大量販賣毒品予不
      認識對象之毒品販賣者而言，其對社會治安及國民健康之
      危害顯然較小，況被告販賣第一級毒品海洛因數量非鉅，
      所得僅係1千元、2千元，是從被告犯案情節觀之，倘仍遽
      處以法定本刑之最低刑度，猶失之過苛，對照其犯行之情
      節，仍嫌過重，顯有情輕法重之情形，且難謂符合罪刑相
      當性及比例原則，更無從與大量毒品販賣者之惡行有所區
      隔，是其犯罪情狀相較於法定之重刑，在客觀上足以引起
      一般人之同情，情節尚堪憫恕，本院認雖已依上開自白規
      定減輕其刑，惟原法定低度刑期對被告猶嫌過重，爰依刑
      法第59條之規定，就被告所犯2次販賣第一級毒品之犯行
      ，均遞減輕其刑。
（七）爰審酌被告不思正途，無視於國家對於杜絕毒品犯罪之禁
      令及毒品對於健康之戕害，販賣、轉讓第一、二級毒品足
      使購毒者及受轉讓者施用後，導致精神障礙與性格異常，
      甚至造成人民生命健康受損之危險以及成癮性，嚴重戕害
      國人身體健康，且危害社會安全，行為殊不可取，暨其犯
      罪之動機、目的、手段及犯後態度等一切情狀，分別量處
      如主文所示之刑，並定其應執行之刑，以資懲儆。至蒞庭
      公訴檢察官雖就被告本案犯行具體求刑定應執行有期徒刑
      25年4月，惟本院衡酌上情，認判處如主文所示之刑，已
      足收警惕之效，檢察官之具體求刑過重，併予敘明。
（八）沒收部分：按犯毒品危害防制條例第4條至第9條、第12條
      、第13條或第14條第1項、第2項之罪者，其供犯罪所用或
      因犯罪所得之財物，均沒收之，如全部或一部不能沒收時
      ，追徵其價額或以其財產抵償之，為該條例第19條第1項
      所明定。而犯罪所得之財物，不能與正常營利事業計算營
      利所得之情形相提並論，是所稱因犯罪所得之財物，乃指
      犯罪行為所直接取得而法律上無第三人得主張權利之一切
      財物而言，則上開規定所指販賣毒品所得之財物，依法諭
      知沒收時，舉凡販賣毒品所得之財物，不問其中何部分屬
      於成本，何部分屬於犯罪之利得，均應予以沒收，並非僅
      限於所賺取之差價部分，始符立法之本旨（最高法院98年
      度台上字第3081號判決意旨參照）；本件被告2次販賣第
      一級毒品所得之財物共計3千元及販賣第二級毒品所得之
      財物2千元，雖均未扣案，惟仍應依毒品危害防制條例第
      19條第1項規定，分別於其各次販賣第一、二級毒品之主
      刑項下宣告沒收，如全部或一部不能沒收時，以其財產抵
      償之。次按，依毒品危害防制條例第19條第1項規定，犯
      同條例第4條之罪者，其供犯罪所用或因犯罪所得之財物
      ，均沒收之，如全部或一部不能沒收時，追徵其價額或以
      其財產抵償之。該規定所稱「追徵其價額」者，係指所沒
      收之物為金錢以外之其他財物而無法沒收時，應追徵其價
      額，使其繳納與原物相當之價額。如所得財物為金錢而無
      法沒收時，始應「以其財產抵償之」（最高法院93年度台
      上字第4584號及95年度台上字第30號判決要旨參照）。查
      扣案原置入行動電話門號0000000000號SIM卡之NOKIA廠牌
      黑色行動電話機具1支（序號為000000000000000號，含未
      扣案之SIM卡1枚；因該行動電話SIM卡於客戶申請門號並
      取得SIM卡時，即已取得該SIM卡之所有權，所有權移歸申
      請人或使用人，已非電信公司所有之物），係被告所有，
      業據被告供明在卷，且經本院查明係供被告與證人劉翊葶
      、劉明宏聯絡交易毒品使用，雖該行動電話SIM卡1枚據被
      告陳述業經其母丟棄，然因無積極證據證明業已滅失不存
      在，依前開說明，應依毒品危害防制條例第19條第1項規
      定，併予宣告沒收，如全部或一部不能沒收時，應追徵其
      價額，使其繳納與原物相當之價額。另扣案之置入行動電
      話門號0000000000號SIM卡之V-LAND廠牌白色行動電話機
      具1支，雖據被告供承為其所有，然非本件供犯罪所用之
      物，爰不併為沒收之諭知，附此敘明。
三、適用法律依據：
（一）刑事訴訟法第299條第1項前段。
（二）毒品危害防制條例第4條第1項、第2項、第8條第1項、第
      17條第2項、第19條第1項。
（三）藥事法第83條第1項。
（四）刑法第11條、第47條第1項、第59條、第51條第5款。
中    華    民    國    99    年    12    月    24    日
                  刑事第十四庭  審判長  法  官  林美玲
                                        法  官  何世全
                                        法  官  許月馨
以上正本證明與原本無異。
如不服本判決應於收受判決後10日內向本院提出上訴書狀，並應
敘述具體理由；其未敘述上訴理由者，應於上訴期間屆滿後20日
內向本院補提理由書（均須按他造當事人之人數附繕本）「切勿
逕送上級法院」。
                                        書記官  黃美雲
中    華    民    國    99    年    12    月    24    日
附錄論罪科刑法條
毒品危害防制條例第4條第1項、第2項：
製造、運輸、販賣第一級毒品者，處死刑或無期徒刑；處無期徒
刑者，得併科新臺幣2千萬元以下罰金。
製造、運輸、販賣第二級毒品者，處無期徒刑或7年以上有期徒
刑，得併科新臺幣1千萬元以下罰金。
毒品危害防制條例第8條第1項：
轉讓第一級毒品者，處1年以上7年以下有期徒刑，得併科新臺幣
1百萬元以下罰金。
毒品危害防制條例第17條：
犯第4條至第8條、第10條或第11條之罪，供出毒品來源，因而查
獲其他正犯或共犯者，減輕或免除其刑。
犯第4條至第8條之罪於偵查及審判中均自白者，減輕其刑。
藥事法第83條：
明知為偽藥或禁藥，而販賣、供應、調劑、運送、寄藏、牙保、
轉讓或意圖販賣而陳列者，處7年以下有期徒刑，得併科新臺幣5
百萬元以下罰金。
犯前項之罪，因而致人於死者，處7年以上有期徒刑，致重傷者
，處3年以上12年以下有期徒刑。
因過失犯第1項之罪者，處2年以下有期徒刑、拘役或科新臺幣30
萬元以下罰金。
第 1 項之未遂犯罰之。
附表
┌──┬─────┬────────┬─────────────────────┐
│編號│犯罪事實  │罪名、主刑科刑  │從  刑                                    │
├──┼─────┼────────┼─────────────────────┤
│ 一 │如犯罪事實│歐元豪販賣第一級│未扣案之販賣第一級毒品所得新臺幣貳仟元沒收│
│    │欄一(一)所│毒品，累犯，處有│，如全部或一部不能沒收時，以其財產抵償之；│
│    │示        │期徒刑柒年拾月。│扣案之NOKIA廠牌黑色行動電話機具壹支（序號 │
│    │          │                │為000000000000000號）沒收之；未扣案之行動 │
│    │          │                │電話門號0000000000號SIM卡壹枚沒收之，如全 │
│    │          │                │部或一部不能沒收時，追徵其價額。          │
├──┼─────┼────────┼─────────────────────┤
│ 二 │如犯罪事實│歐元豪販賣第一級│未扣案之販賣第一級毒品所得新臺幣壹仟元沒收│
│    │欄一(一)所│毒品，累犯，處有│，如全部或一部不能沒收時，以其財產抵償之；│
│    │示        │期徒刑柒年捌月。│扣案之NOKIA廠牌黑色行動電話機具壹支（序號 │
│    │          │                │為000000000000000號）沒收之；未扣案之行動 │
│    │          │                │電話門號0000000000號SIM卡壹枚沒收之，如全 │
│    │          │                │部或一部不能沒收時，追徵其價額。          │
├──┼─────┼────────┼─────────────────────┤
│ 三 │如犯罪事實│歐元豪轉讓第一級│（空白）                                  │
│    │欄一(二)所示│毒品，累犯，處有│                                          │
│    │          │期徒刑壹年陸月。│                                          │
├──┼─────┼────────┼─────────────────────┤
│ 四 │如犯罪事實│歐元豪販賣第二級│未扣案之販賣第二級毒品所得新臺幣貳仟元沒收│
│    │欄一(三)所示│毒品，累犯，處有│，如全部或一部不能沒收時，以其財產抵償之；│
│    │          │期徒刑柒年陸月。│扣案之NOKIA廠牌黑色行動電話機具壹支（序號 │
│    │          │                │為000000000000000號）沒收之；未扣案之行動 │
│    │          │                │電話門號0000000000號SIM卡壹枚沒收之，如全 │
│    │          │                │部或一部不能沒收時，追徵其價額。          │
├──┼─────┼────────┼─────────────────────┤
│ 五 │如犯罪事實│歐元豪明知為禁藥│（空白）                                  │
│    │欄一(四)示  │而轉讓，累犯，處│                                          │
│    │          │有期徒刑壹年。  │                                          │
└──┴─────┴────────┴─────────────────────┘

司法院資訊處製作；財團法人民間司法改革基金會備份。
